臺灣嘉義地方法院民事裁定  
111年度監宣字第207號
聲  請  人  顏明正  
相  對  人  顏鄭秀敏
關  係  人  黃慧娟  
上列當事人間聲請監護宣告事件，本院裁定如下：    
    主  文
一、宣告顏鄭秀敏（女，民國00年00月0日生，身分證統一編號
    ：Z000000000號）為受監護宣告之人。
二、選定顏明正（男，民國00年00月00日生，身分證統一編號：
    Z000000000號）為受監護宣告之人顏鄭秀敏之監護人。
三、指定黃慧娟（女，民國00年0月0日生，身分證統一編號：Z0
    00000000號）為會同開具財產清冊之人。
四、聲請費用由受監護宣告之人顏鄭秀敏負擔。    
    理  由
一、聲請意旨略以：聲請人、關係人分別為相對人之長男、長媳
    ，相對人於民國109年9月30日因失智及身心障礙，致不能處
    理事務，爰依法聲請如主文所示等語。
二、對於因精神障礙或其他心智缺陷，致不能為意思表示或受意
    思表示，或不能辨識其意思表示之效果者，法院得因本人、
    配偶、四親等內之親屬、最近一年有同居事實之其他親屬、
    檢察官、主管機關、社會福利機構、輔助人、意定監護受任
    人或其他利害關係人之聲請，為監護之宣告，民法第14條第
    1項定有明文。
三、經查，聲請人主張之前揭事實，已據其提出親屬系統表、中
    華民國身心障礙證明影本、戶口名簿影本各1份為憑；又本
    院審驗相對人之精神及心智狀況，點呼其姓名、年籍、現在
    何處，相對人眼睛睜開，對詢問姓名、是否認得在場人、現
    在何處、現民國幾年等問題均無回應等情，此有本院111年9
    月22日勘驗筆錄附卷可稽；並參酌戴德森醫療財團法人嘉義
    基督教醫院精神科主治醫師趙星豪所為之精神鑑定報告書略
    以：相對人罹患失智症多年，已造成認知功能與言語理解表
    達能力出現重度障礙，日常生活已完全無法自理，在鑑定時
    ，相對人雖然意識清醒，但受失智症狀影響，對叫喚及問話
    均完全無法回應，故相對人因其他心智缺陷，致不能為意思
    表示或受意思表示，建議為監護宣告等語。綜上，堪認相對
    人確因其他心智缺陷，致不能為意思表示及受意思表示等情
    為真，故本件聲請為有理由，爰依上揭規定，宣告相對人為
    受監護宣告之人。
四、受監護宣告之人應置監護人。法院為監護之宣告時，應依職
    權就配偶、四親等內之親屬、最近一年有同居事實之其他親
    屬、主管機關、社會福利機構或其他適當之人選定一人或數
    人為監護人，並同時指定會同開具財產清冊之人。法院選定
    監護人時，應依受監護宣告之人之最佳利益，優先考量受監
    護宣告之人之意見，審酌一切情狀，並注意下列事項：一、
    受監護宣告之人之身心狀態與生活及財產狀況。二、受監護
    宣告之人與其配偶、子女或其他共同生活之人間之情感狀況
    。三、監護人之職業、經歷、意見及其與受監護宣告之人之
    利害關係。四、法人為監護人時，其事業之種類與內容，法
    人及其代表人與受監護宣告之人之利害關係。民法第1110條
    、第1111條第1項及第1111條之1分別定有明文。
五、本件相對人既經為監護之宣告，已如上述，自應依上開規定
    ，為其選定監護人及指定會同開具財產清冊之人。審酌相對
    人與配偶育有2名兒子，配偶已過世，次男亦具狀同意由聲
    請人擔任監護人、關係人擔任會同開具財產清冊之人等語，
    有勘驗筆錄、同意書及本院依職權調取兩造及關係人之戶籍
    資料在卷可證（見本院卷第11、36、43、47至53頁），又本
    院依職權查明相對人未定有意定監護契約，有司法院意定監
    護契約管理系統查詢結果在卷可為佐證，併參聲請人與相對
    人為至親關係，彼此間應具有一定之信賴感及依附感，關係
    人對相對人之財產狀況應具一定瞭解程度，堪信由聲請人擔
    任相對人之監護人，及由關係人擔任會同開具財產清冊之人
    ，應符合相對人之最佳利益，爰裁定如主文第2項及第3項所
    示。
六、依民法第1113條準用同法第1099條、第1099條之1規定，於
    監護開始時，監護人顏明正對於受監護宣告人即相對人之財
    產，應會同黃慧娟於2個月內開具財產清冊，並陳報法院，
    於此之前僅得對受監護人財產為必要之管理，併此指明。
七、依家事事件法第164條第2項，裁定如主文。 
中　　華　　民　　國　　111 　年　　9 　　月　　23　　日
                      家事庭  法　 官 王昌國
以上正本係照原本作成。
如對本裁定抗告須於裁定送達後10日內向本院提出抗告狀。
中　　華　　民　　國　　111 　年　　9 　　月　　23　　日
                              書記官  林秀惠